臺灣臺北地方法院民事判決　九十一年度訴字第一一○八號
　　原　　　告　甲○○
　　被　　　告　丙○○
　　　　　　　　乙○○
右當事人間塗銷抵押權登記事件，本院判決如左：
    主    文
原告之訴駁回。
訴訟費用由原告負擔。
    事    實
甲、原告方面：
一、聲明：
（一）先位聲明：
１、確認被告間就坐落台北市○○區○○段四九三號建地面積一一五‧００平方公尺
    權利範圍八分之二及同地號上建物建號一０七號房屋即門牌台北市○○區○○街
    一一六巷七號加強磚造四層樓房之地面層面積七三‧六六平方公尺所有權全部共
    同擔保設定權利價值本金最高限額新台幣（下同）一百萬元之抵押權設定契約關
    係不存在。
２、被告乙○○就上開土地及建物之抵押權設定登記，應予塗銷。
（二）備位聲明：
１、被告間就坐落台北市○○區○○段五小段四九三號建地面積一一五‧００平方公
    尺權利範圍八分之二及同地號上建物建號一０七號房屋即門牌台北市○○區○○
    街一一六巷七號加強磚造四層樓房之地面層面積七三‧六六平方公尺所有權全部
    共同擔保設定抵押權利價值本金最高限額一百萬元之抵押權設定契約行為，應予
    撤銷。
２、被告乙○○就上開土地及建物之抵押權設定登記，應予塗銷。
二、陳述：
（一）原告與被告丙○○間請求給付票款事件，業經鈞院台北簡易庭於九十年六月十
      八日以九十年度北簡字第三三一二號民事判決責令給付原告二百五十六萬元及
      自八十九年十月四日起至清償日止，按年息百分之五計算之利息暨負擔訴訟費
      用並宣告准予假執行確定在案，詎正將聲請執行之際，被告丙○○忽於九十年
      七月三日勾串被告乙○○（丙○○弟媳婦）虛偽訂立抵押權設定契約權利價值
      本金最高限額一百萬元無利息，並就其所有台北市○○區○○段五小段四九三
      號建地面積一一五．００平方公尺權利範圍八分之二及同地號上建物建號一０
      七號房屋即門牌台北市○○區○○街一一六巷七號加強磚造四層樓房之地面層
      面積七三．六六平方公尺所有權全部，於九十年七月三日辦理抵押權設定登記
      ，查其抵押權成立日期，既在原告請求被告丙○○給付債款判決宣告准予假執
      行之後，而被告乙○○係丙○○之弟媳婦一介家庭主婦又家非富有，並無此鉅
      款無利息借予被告丙○○一百萬元，顯係於將受強制執行之際共同隱匿其財產
      而通謀虛偽行為，該被告等間所為虛偽抵押權契約，依民法第八十七條第一項
      規定，應屬無效，為此請求准如原告先位聲明而為判決。
（二）退而言之，被告等間之抵押契約行為，縱能確證其真實成立，惟系爭房地產早
      於七十九年六月十一日已提供擔保訴外人華倫水電工程有限公司（下稱華倫公
      司）向第一商業銀行股份有限公司（下稱第一銀行）設定權利價值本金最高限
      額六百五十二萬元在案，且均明知被告丙○○欠原告之票款已經法院判決責令
      給付原告二百五十六萬元及遲延利息暨負擔訴訟費用並宣告准予假執行在先，
      依法不得設定抵押權予被告乙○○，顯係明知有損害原告之權利，依民法第二
      百四十四條第二項規定，原告亦得請求撤銷其抵押權設定契約行為，並塗銷其
      抵押權設定登記，請求准如原告備位聲明而為判決。
（三）原告因對於被告二人之系爭不動產虛偽設定抵押權其債權債務真偽之法律關係
      存在否不明確，影響到原告對該不動產之強制執行（已查封）恐無法受償而無
      實益致無法進行拍賣恐獲駁回執行之虞，致原告在私法上之地位有受侵害之危
      險，原告提起本件確認之訴以排除此項危險，請求判決如本位聲明所載，即有
      確認之利益，至被告所稱爭不動產鑑定價格遠低於第一順位抵押權，故第二順
      位抵押權之設定對原告並無任何影響乙節，已誤將案外經查封之大安區○○段
      八三三地號合併計算之誤，且未經拍賣豈能斷言第二順位抵押權設定之塗銷不
      影響原告法律上之利益，
（四）被告丙○○係乙○○之大伯，共同投資經營華倫公司，被告丙○○擔任其公司
      負責人，其公司股東為陳佩君（丙○○之妻）、弟蔡居章（公司之主要執行業
      務者）、弟媳乙○○，又被告二人金錢存、提、匯兌、印鑑交付互為代辦見於
      行庫傳票，可見被告二人家族生意及金錢往來關係密切，再觀之九十一年六月
      底至七月初之諸多系爭不動產之抵押權設定登記、租賃，相關鉅額現金之異常
      存提，均可證被告乙○○對於被告丙○○與原告先前有給付票款之訴知之其詳
      ，而該案第一審係於九十年六月十八日判決命被告丙○○應給付原告二百五十
      六萬元本息及負擔訴訟費用並准予假執行，被告丙○○明知將受強制執行，乃
      串同被告乙○○於九十年七月二日虛偽訂立系爭不動產抵押權設定契約書（權
      利價值本金最高限額一百萬元無利息，存續期間自九十年七月一日起至一００
      年六月三十日，長達十年之久）以及於九十一年七月一日就系爭不動產虛偽倉
      促訂立房屋租賃契約，實有悖常情恆理，顯係虛偽意思表示，以逃避強制執行
      ，意圖損害原告之債權使無法求償。被告丙○○雖謂其於第一審九十年六月十
      八日判決後，立即聲明上訴，第二審係於九十年十一月二十八日宣判確定，但
      不影響第一審於九十年六月十八日判決原告已取得債權強制執行名義之效力，
      而其通謀虛偽設定抵押權如上述，原告依法請求准如先位聲明而為判決為合法
      。
（五）被告二人之抵押契約行為縱能確證其真實成立，惟被告二人係於前開給付票款
      事件之第一審判決命被告丙○○應給付原告二百五十六萬元本息及負擔訴訟費
      用並准予假執行之後，即將受強制執行之際，被告二人始於九十年七月二日訂
      立系爭不動產抵押權設定契約書如前述，並於九十年七月三日辦妥抵押設定登
      記登記，顯故意就應供強制執行之財產加以處分，以逃避強制執行，共同損害
      原告債權之詐害侵權行為，此按共同侵權所為之成立，以各加害行為有客觀的
      共同關連性，亦即各加害行為均為其所生損害之共同原因為已定，不以各行為
      人間有意思聯絡為必要，其行為係出於故意或過失，在所不問，雖僅其中一人
      為故意，他為過失，亦得成立。本件被告二人虛偽訂立系爭不動產抵押權設定
      契約書並辦理抵押權設定登記如前述，縱而被告乙○○以不知原告與被告丙○
      ○有給付票款之訴，其行為係出於故意或過失在所不問，乙○○為基於幫助丙
      ○○逃避強制執行損害原告債權之故意，依民法第二百四十四條第二項之規定
      ，請求准如備位聲明而為判決為合法。
（六）被告於九十一年四月十七日民事答辯狀，謂被告乙○○謂雖非富有，但於其大
      伯即被告丙○○九十年六月中旬要求借款時，以多年來之儲蓄及向親友借款，
      湊足整數，於九十年七月二日出借一百萬元予夫兄即被告丙○○，於九十一年
      八月二十一日民事辯論意旨狀三陳述被告乙○○之父母為南部大地主，其本人
      從事股票買賣金額巨大，惟股票係變現率甚高之有價證券，何以捨近求遠向多
      人零星借貸、分向五人籌款九十萬元，其中有「期限壹至貳年，利息隨便」該
      所謂借據係應付鈞庭查詢，虛偽做作、向其夫借現金十萬元輾轉匯借其夫兄、
      被告乙○○於台北市第五信用合作社活儲帳號０四五─五０─００四七五五─
      二帳戶，各單筆存支金額不多，而存支流向均可查稽，唯獨九十年六月二十九
      日之九十萬及七月二日之十萬元之高額交易卻以現金存入，而丙○○於七月二
      日提領新一百萬元也以現金提出，過程中且有電匯、取消、取現紀錄，二人存
      提方式異於尋常，刻意虛偽做作資金流程，規避查稽之意圖甚明。
（七）被告乙○○既謂被告丙○○於經濟狀況良好時，對其夫即蔡居章極為照顧，為
      何借款於對自己有恩情之大伯丙○○還須設定擔保？且恰於丙○○發生本案給
      付票款訴訟事件時，又向親友借款湊足整數一百萬元無利息借予丙○○，存續
      期間自九十年七月一日起至一００年六月三十日止，長達十年之久，不惟有悖
      情理，且於九十年七月二日始將借款轉帳入被告丙○○之帳戶設定權利存續期
      間卻始自九十年七月一日，此等情節亦均違常情恆理，足見被告乙○○知悉本
      案給付票款情事，為通謀製造債務、債權，二人因而倉促辦事，被告二人所為
      抵押權設定契約及抵押權設定登記，均顯係虛偽行為。
（八）被告二人通謀虛偽設定系爭不動產抵押權之同時，亦將現為華倫公司所在地之
      系爭不動產，倉促虛偽訂立房屋租賃契約書，租期起自九十年七月一日起至一
      一一年六月三十日止租期二十年（應為二十一年），租金九十六萬元（即每月
      租金四千元），被告丙○○復再通謀訴外人林建男，就其所有之大安區○○段
      三小段八三三號建地面積八十八平方公尺持份八分之一，於九十年七月一日虛
      偽訂立抵押權設定契約書（擔保權利價值本金最高限額五百萬元無利息，存續
      期間自九十年七月一日起至一００年六月三十日，於九十年七月三日辦妥抵押
      權設定登記），且查被告乙○○、訴外人林建男均委任被告丙○○為代理人，
      同時於九十年七月三日辦妥上開二件抵押權設定登記，足證被告二人虛偽行為
      甚明。
（九）綜上，本案抵押權設定登記之存留與否確影響原告法律上之利益，而就被告二
      人有親戚、生意伙伴，金錢存、提、匯兌之信賴關係，二人間就合江街一一六
      巷七號不動產之抵押權設定、租賃時機等事實，可證被告乙○○充分知悉原告
      與丙○○間給付票事項之詳情，故二人間借貸一百萬元及房屋租賃二十年租金
      九十六萬之往來流程純屬刻意做作，顯無理由且不合法，懇請鈞院明察賜判如
      先位聲明，若認先位聲明無理由時，請就備位聲明而為判決。
三、證據：提出本院台北簡易庭九十年度北簡字第三三一二號宣示判決筆錄、本院九
    十年度簡上字第四九四號民事判決及確定證明書影本各一件、台北市○○區○○
    段五小段四九三地號土地謄本及建號一０七號建物謄本各一件、台北市○○街一
    一六巷七號房地之土地登記申請書（含抵押權設定契約及委託書）影本一件、華
    倫公司登記事項卡影本一件、丙○○及乙○○房屋租賃契約書影本一件、台北市
    大安區○○段○○段八三三號土地謄本及土地登記申請書（含抵押權設定契約書
    及委託書）影本各一件、九十一年八月一日呈台北地方法院民事執行處民事聲請
    意見狀一件、世華銀行丙○○匯款用紙，慶豐銀行乙○○取款憑條各一件為證。
乙、被告方面：
一、聲明：原告之訴駁回。
二、陳述：
（一）被告丙○○與原告間另案之給付票款事件，業經鈞院民事執行處以九十一年度
      民執字第三六一號開始執行在案，有該處九十一年七月二十四日通知可證，且
      依該通知所載，系爭不動產經鑑定價格為一千三百二十一萬一千七百零三元整
      ，遠低於第一順位抵押權所擔保之實際債權一千四百三十五萬餘元，故第二順
      位抵押權已無法自本件拍賣中獲償，極為明顯，故系爭第二順位抵押權之設定
      ，對原告並無任何影響，縱該第二順位抵押權塗銷，亦不影響原告之任何權益
      ，原告強制執行之聲請，既經鈞院民事執行處准予執行在案，且系爭第二順位
      抵押權之設定，並不影響原告之任何權益，原告即不得主張「有即受確認判決
      之法律上利益」，而不得提起確認之訴。
（二）「民法第八十七條之通謀虛偽表示，指表意人與相對人相互明知為非真意的表
      示而言，故表意人之相對人不僅須知表意人非真意，並須就表意人非真意之表
      示相與為非真意之合意，始為相當」。又「第三人主張表意人與相對人通謀而
      為虛偽意思表示者，該第三人應負舉證責任」，有最高法院五十一年台上字第
      二一五號及四十八年台上字第二九號判例要旨參照，原告與被告丙○○間另案
      之請求給付票款事件，被告乙○○從頭至尾並不知情，且該案件一審雖於九十
      年六月十八日判決，然被告丙○○亦立即聲請上訴，該案第二審判決係於同年
      九十年十一月二十八日宣判，被告丙○○八十九年七月三日向被告乙○○設定
      抵押權借款時，該案件尚未確定，被告丙○○亦未告知被告乙○○訴訟之事，
      故該設定抵押權之行為並非如原告所言之虛偽意思表示，亦與民法第二百四十
      四條第二項之規定有別。原告如主張民法第八十七條第一項之通謀虛偽意思表
      示，應舉證證明被告二人之意思表示係非真意，又原告如主張民法第二百四十
      四條第二項之撤銷權，則應就「債務人所為之有償行為，於行為時『明知』有
      損害於債權人之權利，而受益人於受益時，亦知其情事」負舉証之責任，原告
      既未舉證證明其主張之法律關係，其訴應予駁回。
（二）前述原告與被告丙○○間另案之請求給付票款事件，第一審雖於九十年六月十
      八日判決，然被告丙○○於九十年六月二十六日收受判決正本，立即於九十年
      七月十一日聲請上訴，該案第二審係於同年十一月二十八日宣判，被告丙○○
      八十九年七月三日向被告乙○○設定抵押權借款時，該案件尚在二審審理中，
      該案件勝負如何尚不知曉，且原告在第一審判決後，並未聲請假執行，故本案
      並無所謂「即將受強制執行之際」之問題，原告所稱被告於「即將受強制執行
      之際，訂立抵押權設定契約」乙事，並無根據。
（三）被告乙○○雖非富有，但於大伯即被告丙○○九十年六月中旬要求借款時，以
      多年來之儲蓄及向親朋好友借款，湊足整數，於九十年七月二日出借一百萬元
      予被告丙○○，且該一百萬元，係被告乙○○於湊足款項後，分二次，一次九
      十萬元，一次一十萬元，先行存入自已之銀行帳戶，若有意作假，一次即可存
      足，何必分二次湊足，且被告乙○○及夫蔡居章均有正當職業，多年來亦有積
      蓄，信用一向良好，出借金錢予夫兄丙○○並無任何不良企圖。足見原告所指
      均係推測之詞，不足採信。
（四）原告所謂被告乙○○為一介家庭主婦，又家非富有，無金錢出借乙事，不知所
      憑為何？實際上被告乙○○父親係南部大地主，雖非大富，但如欲籌錢出借大
      伯一百萬元，絕非困難。況被告乙○○自十七歲起即在外工作，且一直有股票
      投資習慣，以九十年六月一日起至三十日止之一個月期間從事股票買賣之金額
      即有二千九百四十五萬三千五百五十元，足見前述原告所所謂被告乙○○一介
      家庭主婦，無此鉅款借予被告丙○○乙事明顯錯誤。況被告乙○○當時除自籌
      三十萬元，（其中包含父親給的二十萬元外）、丈夫出借十萬元、朋友鄭振卿
      先生借款三十萬元、訴外人黃雨旋、蔡文福二人各借款十五萬元，共計借款六
      十萬元，足証原告所指被告乙○○絕無一百萬元借予丙○○乙事顯係其揣測之
      詞，並不可採。
（五）原告所謂被告二人有共同侵權行為乙節，原告不僅並未舉証証明被告二人有何
      故意或過失之行為，且被告丙○○因向被告乙○○借款，將自己所有房屋設定
      抵押權予被告乙○○，被告丙○○就自己所有之財產設定負擔，並無任何故意
      不法侵害他人之權利可言，被告二人絕無共同侵權行為之可言。
（六）有關被告乙○○向被告丙○○承租台北市○○街一一六巷七號房地乙事：
      被告乙○○於九十年五月間因自己所有位於台北市○○街一七一號七樓之房屋
      欲出售，遂向被告丙○○承租前開合江街之房地，自九十年五月初即開始整修
      內部，因該房屋屋齡將近四十年，同時間被告丙○○尚使用部分房屋，迨九十
      年六月底遷入同時向法院辦理租約公證，當時公證人並曾到場勘查，查明被告
      乙○○等一家五口確實在現場居住，其間被告丙○○尚保留一樓之一角落約一
      坪使用，始准予公證，那如原告所指通謀虛偽倉促訂立租約之事？此外前述租
      金九十六萬元，業經被告乙○○於九十年六月二十九日匯入丙○○於慶豐銀行
      敦化分行編號００四二六一─二─七一之帳戶，足證雙方之租賃關係確實存在
      。
（七）原告所指被告丙○○目前經營華倫公司，自任負責人將六百四十萬元股權於九
      十一年五月二十日全數轉移予訴外人林建男乙事，查有關前述股權，原告於民
      事執行法官九十年四月三十日及五月七日共二次訊問時，曾表示華倫公司經營
      正常，被告丙○○當庭表示，願意將所有股權之百分之九十九全部移轉予原告
      供清償之用，然遭原告當場拒絕，被告丙○○在該二次庭訊後，在法庭外亦向
      原告為相同之表示，懇請原告同意，然均遭原告拒絕。被告丙○○於遭原告拒
      絕後，始將前述股票移轉予另一債權人林建男以抵銷積欠之債務。被告丙○○
      為清償對訴外人人王貞雄之部分債務，於九十年四月六日簽發到期日為九十年
      七月五日之本票向訴外人林建男借款五百萬元整，該本票並由訴外人王貞雄背
      書，九十年六月二十九日後被告丙○○提供土地設定第二順位抵押權後向訴外
      人林建男借款五百萬元返還訴外人王貞雄，故被告丙○○共向訴外人林建男借
      款一千萬元，九十年七月五日前述本票到期後，因被告丙○○無力返還，訴外
      人林建男遂以該本票向法院聲請本票准許強制執行，訴外人人林建男因知悉被
      告丙○○之房地可能遭法院拍賣，遂迫被告丙○○返還金錢或另提供擔保，被
      告丙○○無奈，始將前述原告不要之股權移轉予訴外人林建男，故被告丙○○
      將前述股權轉讓予第三人林建男乙事，實非得已，絕非如原告所指係為規避
      鈞院之依法查扣。
三、證據：提出台灣台北地方法院民事執行處通知一件、大永證券股份有限公司復興
    分公司客戶交易對帳單一件、借據影本三紙、公證書影本一件、被告乙○○之轉
    帳取款條及丙○○先生之存摺影本一件、林建男於世華聯合商業銀行匯出匯款回
    條影本一件、台灣台北地方法院九十年票字第三六七五五號民事裁定及確定證明
    書影本各一件為證。
    理    由
一、按民事訴訟法第二百四十七條所謂即受確認判決之法律上利益，係指因法律關係
    之存否不明確，致原告在私法上之地位有受侵害之危險，而此項危險得以對於被
    告之確認判決除去之者而言，故確認法律關係成立或不成立之訴，苟具備前開要
    件，即得謂有即受確認判決之法律上利益，縱其所求確認者為他人間之法律關係
    ，亦非不得提起，最高法院四十二年台上字第一０三一號判例可資參照。查本件
    原告係被告丙○○之普通債權人，則被告是否就系爭房地虛偽設定抵押權，其債
    權債務真偽之法律關係存在否不明確，影響到原告對系爭房地之強制執行恐無法
    受償而無實益，致無法進行拍賣恐獲駁回執行之虞，是原告在私法上之地位有受
    侵害之危險，故原告提起本件確認之訴以排除此項危險，即有確認之利益，先予
    敘明。
二、原告主張其與被告丙○○間請求給付票款事件，業經本院台北簡易庭於九十年六
    月十八日以九十年度北簡字第三三一二號民事判決責令給付原告二百五十六萬元
    及自八十九年十月四日起至清償日止，按年息百分之五計算之利息暨負擔訴訟費
    用並宣告准予假執行，詎正將聲請執行之際，被告丙○○忽於九十年七月三日勾
    串被告乙○○虛偽訂立抵押權設定契約權利價值本金最高限額一百萬元無利息，
    並就其所有系爭房地，於九十年七月三日辦理抵押權設定登記，查其抵押權成立
    日期，既在原告請求被告丙○○給付債款判決宣告准予假執行之後，而被告乙○
    ○係丙○○之弟媳婦一介家庭主婦又家非富有，並無此鉅款無利息借予被告丙○
    ○一百萬元，顯係於將受強制執行之際共同隱匿其財產而通謀虛偽行為，該被告
    等間所為虛偽抵押權契約，依民法第八十七條第一項規定，應屬無效，為此請求
    准如原告先位聲明而為判決。退而言之，被告等間之抵押契約行為，縱能確證其
    真實成立，惟系爭房地早於七十九年六月十一日已提供擔保訴外人華倫公司向第
    一銀行設定權利價值本金最高限額六百五十二萬元在案，且均明知被告丙○○欠
    原告之票款已經法院判決責令給付原告二百五十六萬元及遲延利息暨負擔訴訟費
    用並宣告准予假執行在先，依法不得設定抵押權予被告乙○○，顯係明知有損害
    原告之權利，依民法第二百四十四條第二項規定，原告亦得請求撤銷其抵押權設
    定契約行為，並塗銷其抵押權設定登記，請求准如原告備位聲明而為判決等語。
    被告則以原告與被告丙○○間另案之請求給付票款事件，被告乙○○從頭至尾並
    不知情，且該案件一審雖於九十年六月十八日判決，然被告丙○○亦立即聲請上
    訴，該案第二審判決係於同年九十年十一月二十八日宣判，被告丙○○八十九年
    七月三日向被告乙○○設定抵押權借款時，該案件尚未確定，被告丙○○亦未告
    知被告乙○○訴訟之事，故該設定抵押權之行為並非如原告所言之虛偽意思表示
    ，亦與民法第二百四十四條第二項之規定有別，原告如主張民法第八十七條第一
    項之通謀虛偽意思表示，應舉證證明被告二人之意思表示係非真意，又原告如主
    張民法第二百四十四條第二項之撤銷權，則應就「債務人所為之有償行為，於行
    為時『明知』有損害於債權人之權利，而受益人於受益時，亦知其情事」負舉証
    之責任等語置辯。
三、本件原告主張其與被告丙○○間請求給付票款事件，業經本院台北簡易庭於九十
    年六月十八日以九十年度北簡字第三三一二號民事判決令給付原告二百五十六萬
    元，及自八十九年十月四日起至清償日止按年息百分之五計算之利息暨負擔訴訟
    費用並宣告准予供擔保假執行，該案件經被告丙○○提起上訴，經本院於九十年
    十一月二十八日駁回上訴確定，惟被告丙○○於九十年七月三日與被告乙○○訂
    立抵押權設定契約權利價值本金最高限額一百萬元無利息，並就所有系爭房地，
    於九十年七月三日辦理抵押權設定登記等情，業據其提出本院台北簡易庭九十年
    度北簡字第三三一二號宣示判決筆錄、本院九十年度簡上字第四九四號民事判決
    及確定證明書影本各一件、台北市○○區○○段五小段四九三地號土地謄本及建
    號一０七號建物謄本各一件為證，並為被告所不爭執，原告主張之此部分事實堪
    信為真實。
四、按當事人主張有利於己之事實者，就其事實有舉證之責任，民事訴訟法第二百七
    十七條前段有明文之規定。又民事訴訟法如係原告主張權利者，應先由原告負舉
    證之責，若原告不能舉證，以證實自己主張之事實為真實，則被告就其抗辯事實
    即令不能舉證，或其舉證尚有疵累，亦應駁回原告之訴，此有最高法院七十二年
    台上字第四二二五號判決意旨可資參照。又「通謀虛偽意思表示」之事實屬於契
    約權利發生之障礙事項，且屬於非常態事實，應由主張「通謀虛偽意思表示」存
    在之當事人，就該事實負舉證責任。再按債務人所為之有償行為，於行為時明知
    有損害於債權人之權利者，以受益人於受益時亦知其情事者為限，債權人始得聲
    請法院撤銷之，民法第二百四十四條第二項有明文之規定，如當事人否認有詐害
    債權之行為，則主張有詐害行為之當事人就第三人與債務人為抵押權設定契約時
    ，明知該行為有損害債權人權利之事實，負舉證之責。本件被告否認有通謀虛偽
    設定最高限額抵押權，及被告乙○○明知其與被告丙○○間之抵押權設定行為有
    損害原告之權利，則原告就此有利於己之事實，依前揭舉證責任之法則，自應先
    負舉證之責。本件原告主張被告間之抵押權設定契約係通謀虛偽意思表示，及被
    告二人有詐害債權之行為，係以被告丙○○係被告乙○○之大伯，又被告丙○○
    係華倫公司負責人，被告乙○○係華倫公司之股東，二人及其家族關係密切，被
    告丙○○並將房屋租賃予被告乙○○，且被告乙○○貸予被告丙○○之一百萬元
    係向多人零星借貸，被告二人存提款方式異於尋常，及被告乙○○和訴外人林建
    男均委任被告丙○○為代理人同時於九十年七月三日辦理二件抵押權設定等為論
    據。然按所謂通謀虛偽意思表示，乃指表意人與相對人互相故意為非真意之表示
    而言，故相對人不僅須知表意人非真意，並須就表意人非真意之表示相與為非真
    意之合意，始為相當，若僅一方無欲為其意思表示所拘束之意，而表示與真意不
    符之意思者，尚不能指為通謀而為虛偽意思表示，而債務人所為之有償詐害債權
    之行為，亦以受益人於受益時亦知其情事者為限，債權人始得聲請法院撤銷之。
    本件被告二人固於被告丙○○在第一審法院判決其敗訴後有就系爭房地設定抵押
    權之行為，但被告丙○○對該判決已提起上訴，是被告二人間為抵押權設定行為
    時，該判決尚未確定，而原告逕以被告二人間具有親誼和租賃關係、被告乙○○
    借貸金錢之來源、被告丙○○同係另件抵押權設定之申請人及被告二人之金錢存
    提狀況異常等事實，遽認被告二人間之抵押權設定行為，即係通謀而為虛偽意思
    表示或詐害債權之行為仍乏明確之事證證明，其主張仍屬臆測。況被告乙○○亦
    提出借據影本三紙以及經法院公證處公證之租賃契約等反證，證明其等借貸及租
    賃關係並非虛妄，且經本院向台北市第五信用合作社函查被告乙○○與被告丙○
    ○間之帳戶往來，乙○○之帳戶於七月二日確有一百萬元匯入丙○○之帳戶內，
    此亦有台北市第五信用合作社九十一年七月八日北市五信社中字第三五五號函在
    卷可稽，堪信該等借貸應屬實在。此外原告並未就被告取得系爭抵押權係基於通
    謀虛偽意思表示，或被告有詐害債權之故意等事實，舉證以實其說，是原告先位
    及備位聲明所持之主張均不可採，
五、綜上所述，原告既未證明被告間有設定抵押權之通謀虛偽意思表示或被告有詐害
    債權之故意，從而，原告據以提起本訴，先位聲請求確認被告間就坐落系爭房地
    共同擔保設定權利價值本金最高限額一百萬元之抵押權設定契約關係不存在，及
    被告乙○○就上開土地及建物之抵押權設定登記，應予塗銷，及備位聲請請求被
    告間就系爭房地共同擔保設定抵押權利價值本金最高限額一百萬元之抵押權設定
    契約行為，應予撤銷，及被告乙○○就上開土地及建物之抵押權設定登記，應予
    塗銷，為無理由，應予駁回。
六、因本案事證已臻明確，兩造其餘主張陳述及所提之證據，均毋庸再予審酌，附此
    敘明。
七、結論：原告之訴為無理由，依民事訴訟法第七十八條判決如主文。
中　　　華　　　民　　　國　　九十一　　年　　　九　　　月　　三十　　　日
                                            民事第六庭法      官　郭美杏
右為正本係照原本作成
如對本判決上訴，須於判決送達後廿日內向本院提出上訴狀
中　　　華　　　民　　　國　　九十一　　年　　　九　　　月　　三十　　　日
                                                      法院書記官　陳如庭
